臺灣臺中地方法院民事判決　九十年度婚字第一三四五號
　　原　　　告　乙○○
　　被　　　告　甲○○
右當事人間請求履行同居事件，本院判決如左：
    主　　文
被告應與原告同居。
訴訟費用由被告負擔。
    事　　實
甲、原告方面：
  一、聲明：如主文所示。
  二、陳述：
  （一）兩造於民國八十六年四月四日結婚，並育有子女張家熏，夫妻感情原本融洽
        ，惟被告於張家熏出生後，即未曾加以照顧，張家熏皆交由原告及原告之母
        親照顧，且被告於八十九年六月中旬即無故離家返回娘家居住，拒不與原告
        履行同居義務，全然無視夫妻情誼，按夫妻互負同居義務，民法第一千零零
        一條定有明文，被告無正當理由棄原告及幼子於不顧，顯然違背同居義務，
        爰依民法第一千零零一條前段規定請求被告應與原告同居。
  （二）對被告抗辯之陳述：
      １、否認兩造有協議以台中縣豐原市○○路七二一巷四十弄十五之七號被告娘
          家（以下簡稱豐原市住處）為兩造共同住所，且兩造婚後也曾住在台中縣
          太平市○○路三七五巷五八號住處（以下簡稱太平市住處），兩造所生子
          女張家熏自被告坐完月子後，即住在太平市住處迄今。
      ２、否認原告有單獨在外租屋居住，而原告於九十年七月十九日即居住於太平
          市住處迄今。
      ３、原告之前雖有與第三者往來，但未曾住在一起，而且自八十八年五月兩造
          搬到台北後即未再往來。
  三、證據：提出戶籍謄本二件，並聲請訊問證人張何鳳兒。
乙、被告方面：
  一、聲明：駁回原告之訴。
  二、陳述：
  （一）兩造結婚之後，即協議以豐原市住處為兩造共同住所，並居住該址，八十七
        年十一月二十五日兩造始遷往太平市住處，惟因原告自八十八年三月底起即
        開始徹夜不歸，並自行外租屋居住，僅白天會至上開太平市住處，原告乃於
        八十八年四月二日搬回豐原市住處，之後原告雖要求被告返回太平市住處，
        但為原告所拒絕，直至八十八年五月間，透過長輩出面協調，兩造就搬到台
        北居住，惟因原告仍與第三者有往來，兩造乃於八十八年六月初又搬回豐原
        市住處，直至九十年七月十九日原告始自行離開，並遷往太平市住處，之後
        原告雖要求被告返回太平市住處，但因原告常更換家中鑰匙，故無法進入。
  （二）被告之工作係在ＫＴＶ擔任服務生，工作時間係下午兩點至早上六點，故只
        能利用白天休息，而太平市住處周圍都是學校與佛堂，白天非常吵雜，致影
        響被告休息。
  （三）原告目前並未住在太平市住處，故被告不願回太平市住處與原告同居，願與
        原告在外履行同居。
  （四）被告雖數次回太平市住處，惟均無人應門，致無法進入。
  三、證據：提出本院九十年度易字第二四八四號刑事判決書影本一份、修車收據三
            紙、診斷證明書影本二紙，並聲請訊問證人魏福長、呂談清美。
丙、依職權調閱法務部戶役政連結作業系統提供之兩造戶籍謄本。
    理　　由
一、原告主張兩造於八十六年四月四日結婚，並育有子女張家熏，現婚姻關係存續中
    ，及原告目前居住於太平市住處，而被告卻住於豐原市住處，被告拒與原告履行
    同居生活，違背同居義務，爰依民法第一千零零一條前段之規定，求為命被告應
    與原告同居之判決。被告則以兩造婚後即協議以豐原市住處為兩造共同住所，且
    原告本即居住該處，直至九十年七月十九日始自行離開，並遷往太平市住處，則
    其要求被告前往與之同居，自屬無據，又被告之工作時間係在夜間，只能利用白
    天休息，而太平市住處周圍都是學校與佛堂，白天吵雜致影響被告之休息，況原
    告目前亦未住在太平市住處，自無令被告前往該處居住之理，且被告曾數次回太
    平市住處，惟均無人應門，致無法進入等語，資為抗辯。
二、查兩造為夫妻，並育有子女張家熏，現婚姻關係仍存續中，及兩造婚後登記之戶
    籍，均共同設於台中縣太平市○○路三七五巷五八號處，且兩造所生子女張家熏
    亦設籍在該處，並居住該處由原告母親張何鳳兒負責照顧，而被告目前居住於豐
    原市住處，未與原告於上址同居等事實，業據原告提出戶籍謄本一份為證，並經
    證人張何鳳兒到庭證明屬實，復經本院依職權調閱法務部戶役政連結作業系統提
    供之兩造戶籍謄本在卷可稽，且為兩造所不爭執，原告此部分主張堪信為真實。
三、按夫妻互負同居之義務，但有不能同居之正當理由者，不在此限，民法第一千零
    一條定有明文。故夫妻互負同居之義務，在婚姻關係存續中，苟非有正當理由，
    即不得由一造拒絕同居，次按夫妻之住所，由雙方共同協議之；未為協議或協議
    不成時，得聲請法院定之；法院為前項裁定前，以夫妻共同戶籍地推定為其住所
    ，民法第一千零二條定有明文。而夫妻互負同居之義務指永久同居而言，故夫妻
    為履行同居義務，經營共同生活，須決定共同住處，此乃婚姻本質之彰顯，故夫
    妻應以永久共同生活為目的，而互負履行同居之義務。又住所係決定各項法律效
    力之中心地，然民法並未強制規定自然人應設定住所，且未明定應以住所為夫妻
    履行同居義務之唯一處所。再者，自然人之住所固為決定各項法律效力之中心地
    ，惟民法並未強制規定應以住所為夫妻履行同居義務之唯一處所，是夫妻履行同
    居義務之處所並不以住所為限（司法院大法官釋字第四五二號解釋參照）。故夫
    妻因雙方就業、照顧子女或扶養親屬等需要，協議在一定期間內以住所以外之處
    所為夫妻履行同居義務之處所，當無不可，然此亦不能免除於該他處互負同居之
    義務，且夫妻同居義務係對等之義務。經查，依兩造結婚後之登記住所，均共同
    設於台中縣太平市○○路三七五巷五八號戶籍下，且兩造所生子女張家熏亦設籍
    在該戶籍下，並居住該處由原告母親負責照顧，已如前述，顯然兩造係以上址為
    共同生活之住所地，並以該住所為履行同居義務之處所。本件被告雖以前揭情詞
    為由，拒絕與原告共同生活，是本件所應審究者，厥為被告是否有不能同居之正
    當理由？經查，
  （一）被告抗辯兩造婚後即協議以豐原市住處為夫妻共同住所云云，固據其提出收
        據三紙、診斷證明書影本二紙為證，並舉證人魏福長、呂談清美到庭為證，
        然為原告所否認，且根據被告提出之修車收據、診斷證明書，及證人魏福長
        、呂談清美之證詞，亦僅能證明兩造婚後確實有較長之時間居住於豐原市住
        處，則由兩造亦不爭執婚後曾共同居住於太平市住處一情，尚不能以兩造婚
        後有較長之時間居住於豐原市住處，即據以認定兩造有協議以該處為夫妻共
        同住所，此外，被告復未能舉證證明，被告此部分抗辯尚難遽採。
  （二）被告復辯稱其工作時間係在夜間，只能利用白天休息，而太平市住處周圍都
        是學校與佛堂，白天吵雜致影響被告之休息云云，縱屬實情，則以被告係一
        職業婦女，其於工作與家庭未能兼顧時，自應以家庭為重，況工作之選擇及
        工作之時間並非不能改變、調整，且被告亦未舉出其非有於夜間從事該工作
        不可之證明，是不得以此為由，資為拒絕同居之理由。
  （三）被告又辯稱原告目前亦未住在太平市住處，及被告曾數次回太平市住處，惟
        均無人應門，致無法進入云云，已為原告所否認，而被告復未能舉證以實其
        說，被告此部分抗辯，亦不足採。
四、復按夫妻本應以誠摯相愛為基礎，相互尊重與諒解，且應互相協力保持其共同生
    活之圓滿及幸福，而婚姻生活幸福圓滿，尤須兩造同居一處為前提。綜上所述，
    原告主張被告有同居之義務，應可採信，被告抗辯其有拒絕履行同居之正當理由
    ，不足為採。從而，原依民法第一千零零一條前段規定請求被告履行同居之義務
    ，即屬有據，應予准許。
五、據上論結：本件原告之訴為有理由，依民事訴訟法第七十八條，判決如主文。
中　　　華　　　民　　　國　　九十一　　年　　　四　　　月　　二十二　日
                              臺灣臺中地方法院家事法庭
~B法　　　官　楊國精
右為正本係照原本作成
如對本判決上訴，須於判決送達後二十日內，向本院提出上訴狀，同時表明上訴理由
。
中　　　華　　　民　　　國　　九十一　　年　　　四　　　月　　二十二　日
~B法院書記官
